臺灣桃園地方法院刑事判決
111年度金訴字第324號
公  訴  人  臺灣桃園地方檢察署檢察官 
被      告  張翌琇



上列被告因違反洗錢防制法等案件，經檢察官提起公訴（110年
度偵字第43936號、111年度偵字第286號、第2061號）及移送併
辦（臺灣宜蘭地方檢察署110年度偵字第8297號、111年度偵字第
990號、臺灣桃園地方檢察署111年度偵字第8572號、第12612號
、第17788號），本院判決如下：
    主  文
張翌琇幫助犯洗錢防制法第十四條第一項之一般洗錢罪，處有期
徒刑貳月，併科罰金新臺幣貳萬元，罰金如易服勞役，以新臺幣
壹仟元折算壹日。
未扣案之犯罪所得新臺幣伍仟元沒收，於全部或一部不能沒收或
不宜執行沒收時，追徵其價額。
    事  實
一、張翌琇為謀職賺取所需，在網路上瀏覽提供金融帳戶投資虛
    擬貨幣可獲取報酬之廣告，而依通常社會生活經驗可知金融
    帳戶係個人信用之重要表徵，一般人自行申請金融帳戶使用
    係輕而易舉之事，他人無故取得他人金融帳戶使用常與財產
    犯罪相關，而可預見將自己之金融帳戶提供予他人使用，可
    能因此幫助他人作為收取不法款項之用，進而掩飾或隱匿他
    人實施財產犯罪所得，竟仍基於容任該結果發生亦不違背其
    本意之幫助詐欺取財及幫助洗錢不確定故意，於民國110年9
    月13日上午12時40分許，為賺取新臺幣（下同）5,000元報
    酬，透過LINE將其申辦之合作金庫商業銀行帳號000-000000
    0000000號帳戶（下稱系爭帳戶）之存摺封面、網路銀行帳
    號密碼及其身分證照片提供予真實姓名年籍不詳、LINE暱稱
    為「夏雨」之成年人。「夏雨」所屬詐欺集團成員取得系爭
    帳戶，並以被告證件及系爭帳戶向英屬維京群島商幣託科技
    有限公司臺灣分公司所架設之「BitoPro」平臺，申辦註冊
    虛擬貨幣電子錢包帳戶（下稱系爭電子錢包帳戶）後，意圖
    為自己不法所有，基於詐欺取財、洗錢之犯意，以附表編號
    1至6所示之詐欺方式，詐欺附表編號1至6所示之人，致渠等
    6人均陷於錯誤，於附表所示時間，轉帳至系爭帳戶內，轉
    入之款項隨即遭該詐欺集團成員提領一空，以此方式掩飾、
    隱匿該等款項之去向；另以附表編號7、8所示之詐欺方式，
    詐欺附表編號7、8所示之人，致渠等2人均陷於錯誤，於附
    表所示時間，繳費至系爭電子錢包帳戶內，尚未經提領即遭
    查獲，而洗錢未遂。嗣因附表所示等人察覺有異，報警處理
    ，始獲悉上情。
二、案經辛悅祥、許淑珍、謝聖笙、陳淑紋、徐昭英、藍世民、
    黃晴、賴雅子分別訴由新北市政府警察局新莊分局、苗栗縣
    警察局苗栗分局、彰化縣警察局和美分局、宜蘭縣政府警察
    局蘇澳分局、桃園市政府警察局中壢分局、花蓮縣警察局吉
    安分局、臺南市政府警察局第四分局、南投縣政府警察局竹
    山分局報告臺灣桃園地方檢察署檢察官偵查起訴。
    理  由
壹、程序部分：
    按被告以外之人於審判外之陳述，雖不符刑事訴訟法第159
    條之1 至第159 條之4 之規定，然經當事人於審判程序同意
    作為證據，法院審酌該言詞陳述或書面陳述作成時之情況，
    認為適當者，亦得為證據；當事人、代理人或辯護人於法院
    調查證據時，知有刑事訴訟法第159 條第1 項不得為證據之
    情形，而未於言詞辯論終結前聲明異議者，視為有前項之同
    意，刑事訴訟法第159 條之5 定有明文。經查，本判決以下
    所引用被告張翌琇以外之人於審判外之言詞或書面陳述，雖
    屬傳聞證據，惟據被告於本院準備程序表示對於證據能力沒
    有意見（見本院卷第87頁），本院審酌上開證據資料製作時
    之情況，尚無違法不當及證明力明顯過低之瑕疵，亦認為以
    之作為證據應屬適當，揆諸前開規定，依刑事訴訟法第159 
    條之5 規定，認均有證據能力。又本判決所引卷內之非供述
    證據，與本案待證事實具有關聯性，且無證據證明係公務員
    違背法定程序所取得，依刑事訴訟法第158 條之4規定反面
    解釋，應具證據能力。
貳、實體部分：　　
一、上揭犯罪事實，訊據被告於本院審理中坦承不諱（見本院卷
    第152頁），並有被告與「夏雨」之LINE對話紀錄、系爭帳
    戶開戶資料及交易明細、系爭電子錢包帳戶申請資料及交易
    明細（見110年度偵字第43936號卷【下稱偵43936卷】第81
    至83、85至95頁，111年度偵字第286號卷【下稱偵286卷】
    第61至75頁，111年度偵字第12612號卷【下稱偵12612卷】
    第81至91頁）、如附表證據欄所示證據在卷可稽，足認被告
    之任意性自白與事實相符，堪予採信。本案事證明確，被告
    上開犯行，堪以認定，應依法論科。
二、論罪科刑：
（一）按刑法上之幫助犯，係對於犯罪與正犯有共同之認識，而
      以幫助之意思，對於正犯資以助力，未參與實施犯罪構成
      要件之行為者而言（最高法院88年度台上字第1270號判決
      意旨參照）。查被告將其身分證、系爭帳戶之存摺封面、
      網路銀行帳號密碼提供他人，致系爭帳戶遭詐欺集團成員
      使用，詐欺集團更利用其名義申辦系爭電子錢包帳戶使用
      ，幫助該詐欺集團成員詐取告訴人之財物，係參與詐欺取
      財構成要件以外之行為，屬詐欺取財之幫助犯，又本案詐
      欺犯罪行為人，利用系爭帳戶受領詐欺犯罪所得，且已生
      提領、掩飾犯罪所得去向及所在之結果，核被告所為，係
      犯刑法第30條第1項前段、第339條第1項之幫助詐欺取財
      罪，刑法第30條第1項前段、洗錢防制法第14條第1項之幫
      助一般洗錢罪，及刑法第30條第1項前段、洗錢防制法第1
      4條第2項、第1項之幫助一般洗錢未遂罪。
（二）被告以一行為，同時觸犯上開罪名，為想像競合犯，應依
      刑法第55條規定，從一重之幫助一般洗錢罪處斷；又被告
      以一行為，使附表各告訴人之財產法益受侵害，屬同種想
      像競合犯，應依刑法第55條之規定，僅論以一幫助一般洗
      錢罪。
（三）被告以幫助之意思，參與構成要件以外之行為，為幫助犯
      ，爰依刑法第30條第2 項規定，依正犯之刑減輕之。
（四）又被告於本院審理程序時，自白犯罪，爰依洗錢防制法第
      16條第2項之規定，減輕其刑，並依刑法第70條規定，遞
      減其刑。
（五）另臺灣桃園地方檢察署檢察官以111年度偵字第8572號、
      第12612號、第17788號，臺灣宜蘭地方檢察署檢察官以11
      0年度偵字第8297號、111年度偵字第990號移送併辦部分
      ，與起訴而經本院認定有罪部分，有想像競合犯之裁判上
      一罪關係，本院自應併予審理。　　　
（六）爰以行為人之責任為基礎，審酌被告因欠缺生活費，為圖
      報酬，恣意提供系爭帳戶予不詳之「夏雨」，並提供身分
      證，使「夏雨」所屬詐欺集團成員得另行申辦電子錢包帳
      戶使用，致告訴人8人受有財產損失，且附表編號1至6所
      示告訴人受騙匯款至系爭帳戶後，更無從追查實際取得款
      項之人，無法追回損失金額，破壞社會正常經濟交易秩序
      ，使犯罪偵查趨於困難複雜，惟念及被告犯後終能坦承犯
      行，態度非差，及其犯罪動機，兼衡其自陳為高中畢業之
      教育程度、從事作業員、物流業、家庭經濟狀況勉持（見
      被告警詢筆錄受詢問人欄）暨其犯罪手段、其無前案紀錄
      之素行，及告訴人損失之總金額等一切情狀，量處如主文
      所示之刑，罰金部分，諭知如易服勞役之折算標準。
三、按犯罪所得，屬於犯罪行為人者，沒收之。前二項之沒收，
    於全部或一部不能沒收或不宜執行沒收時，追徵其價額，刑
    法第38條之1第1項前段、第3項定有明文。查被告因本案犯
    行獲有5,000元之報酬，業據其供承在卷（見本院卷第149頁
    ），核屬其犯罪所得，爰依法宣告沒收，於全部或一部不能
    沒收或不宜執行沒收時，追徵其價額。
據上論斷，應依刑事訴訟法第299 條第1 項前段，洗錢防制法第
14條第1項、第2項，刑法第11條、第30條第1項前段、第2項、第
339條第1項、第55條、第42條第3項前段、第38條之1第1項前段
、第3項，刑法施行法第1條之1第1項，判決如主文。
本案經檢察官劉昱吟提起公訴及移送併辦，檢察官董良造、楊挺
宏移送併辦，檢察官施婷婷到庭執行職務。
中　　華　　民　　國　　111 　年　　12　　月　　21　　日
            刑事第五庭    審判長法　官　呂世文
　　　　　　　　　              法  官  孫立婷
　　　　　　　　　              法  官  陳華媚
以上正本證明與原本無異。
如不服本判決應於收受判決後20日內向本院提出上訴書狀，並應
敘述具體理由。其未敘述上訴理由者，應於上訴期間屆滿後20日
內向本院補提理由書(均須按他造當事人之人數附繕本)「切勿逕
送上級法院」。 
  　　　　　　　　　　　　　　　書記官　王岫雯
中　　華　　民　　國　　111 　年　　12　　月　　21　　日
附錄本案論罪科刑法條：
中華民國刑法第339條
意圖為自己或第三人不法之所有，以詐術使人將本人或第三人之
物交付者，處5年以下有期徒刑、拘役或科或併科50萬元以下罰
金。
以前項方法得財產上不法之利益或使第三人得之者，亦同。
前二項之未遂犯罰之。
洗錢防制法第14條
有第二條各款所列洗錢行為者，處7年以下有期徒刑，併科新臺
幣5百萬元以下罰金。
前項之未遂犯罰之。
附表：
編號 告訴人 詐欺時間及方式  匯款或繳費時間 匯款或繳費金額 證據 1 辛悅祥 110年9月22日下午5時8分許，撥打電話予告訴人之母佯稱為其母之友人後，以LINE向告訴人之母借款，致告訴人陷於錯誤，依指示以其帳戶匯款至系爭帳戶。   110年9月23日 下午3時8分許 10萬元  ⑴告訴人於警詢之指訴（偵43936卷【第13至19頁）。 ⑵內政部警政署反詐騙諮詢專線紀錄表、高雄市政府警察局楠梓分局加昌派出所受理各類案件紀錄表、受理詐騙帳戶通報警示簡便格式表、金融機構聯防機制通報單、受理案件證明單（偵43936卷第22、23、25、26、79頁）。 ⑶轉帳明細及通知（偵43936卷第29至33頁）。 ⑷告訴人與詐欺集團成員之對話紀錄（偵43936卷第35至75頁）。     110年9月23日 下午3時43分許 3萬元      110年9月23日 下午3時44分許 3萬元      110年9月23日 下午3時46分許 2萬元      110年9月23日 下午3時49分許 2萬元  2 許淑珍 110年9月17日上午9時許，撥打電話予告訴人佯稱為其父友人之女後，以LINE向告訴人借款，致告訴人陷於錯誤而匯款至系爭帳戶。    110年9月17日 下午2時5分許 56萬3,000元  ⑴告訴人於警詢之指訴（偵286卷第15至17頁）。 ⑵新竹市警察局第二分局東門派出所受理各類案件紀錄表、受理案件證明單、內政部警政署反詐騙諮詢專線紀錄表、受理詐騙帳戶通報警示簡便格式表（偵286卷第25、27、29、31頁）。 ⑶合作金庫銀行存款憑條（偵286卷第37、39頁）。 ⑷告訴人存摺影本（偵286卷第41、43頁）。 ⑸告訴人與詐欺集團成員之對話紀錄（偵286卷第51頁）。     110年9月17日 下午3時13分許 22萬7,000元  3 謝聖笙 110年9月13日晚上9時35分許，撥打電話予告訴人佯稱為其姪女後，以LINE向告訴人借款，致告訴人陷於錯誤而匯款至系爭帳戶。   110年9月17日 下午1時31分許 30萬元 ⑴告訴人於警詢之指訴（111年度偵字第2061號卷【下稱偵2061卷】第23至25頁）。 ⑵內政部警政署反詐騙諮詢專線紀錄表、臺中市政府警察局第六分局協和派出所受理詐騙帳戶通報警示簡便格式表、金融機構聯防機制通報單、受理案件證明單、受理各類案件紀錄表（偵2061卷第41、43、45、65、67頁）。 ⑶郵政跨行匯款申請書（偵2061卷第51頁）。 ⑷告訴人與詐欺集團成員之對話紀錄（偵2061卷第55至59頁）。　 4 陳淑紋 110年9月22日上午10時30分許，前某日，撥打電話予告訴人佯稱為其姪子，向告訴人借款，致告訴人陷於錯誤而匯款至系爭帳戶。    110年9月22日 上午12時06分許 34萬元 ⑴告訴人於警詢之指訴（臺灣宜蘭地方檢察署110年度偵字第8297號卷【下稱偵8297卷】第5至8頁）。 ⑵內政部警政署反詐騙諮詢專線紀錄表、臺北市政府警察局中山分局建國派出所受理詐騙帳戶通報警示簡便格式表（偵8297卷第11、13頁）。 ⑶玉山銀行匯款申請書（偵8297卷第14頁）。 5 徐昭英 110年9月21日晚上8時許，撥打電話予告訴人佯稱為其姪子後，以LINE向告訴人借款，致告訴人陷於錯誤而匯款至系爭帳戶。  110年9月22日 下午1時50分許 48萬元 ⑴告訴人於警詢之指訴（臺灣宜蘭地方檢察署111年度偵字第990號卷【下稱偵990卷】第15至16頁）。 ⑵新北市政府警察局新店分局碧潭派出所受理各類案件紀錄表、受理案件證明單、內政部警政署反詐騙諮詢專線紀錄表、受理詐騙帳戶通報警示簡便格式表、金融機構聯防機制通報單（偵990卷第17、18、28、32、36頁）。 ⑶告訴人存摺影本、國泰世華商業銀行匯出匯款憑證（偵990卷第23、27頁）。 ⑷告訴人與詐欺集團成員之對話紀錄（偵990卷第19至22頁）。　 6 賴雅子 110年9月215日上午10時許，撥打電話予告訴人佯稱為其姪女後，以LINE向告訴人借款，致告訴人陷於錯誤而匯款至系爭帳戶。  110年9月16日 下午2時31分許 30萬元 ⑴告訴人於警詢之指訴（111年度偵字第17788號卷【下稱偵17788卷】第59至65頁）。 ⑵臺北市政府警察局文山第二分局興隆派出所受理各類案件紀錄表、受理案件證明單、受理詐騙帳戶通報警示簡便格式表、金融機構聯防機制通報單（偵17788卷第55、57、81、83頁）。 ⑶臺灣銀行匯款申請書回條聯、告訴人存摺影本（偵17788卷第71、77至79頁）。 7 黃晴 於110年9月19日下午2時26分前不詳時間，在臉書上刊登貸款及債務整合廣告，告訴人於110年9月19日下午2時26分許，以LINE聯繫後，遂稱需繳交代辦費、律師公證費，致告訴人陷於錯誤，依詐欺集團成員提供之全家超商繳費代碼繳費至系爭電子錢包帳戶。  110年9月24日 下午1時46分許 （代碼第一段：100924KKV、第二段：00LDZ00000000000、第三段：000000000000000） 8,200元 ⑴告訴人於警詢之指訴（偵12612卷第33至36頁）。 ⑵繳費明細（偵12612卷第37頁）。 ⑶內政部警政署反詐騙諮詢專線紀錄表、臺北市政府警察局文山第二分局景美派出所受理各類案件紀錄表、受理案件證明單（偵12612卷第61、71、73頁）。 ⑷告訴人與詐欺集團成員之對話紀錄（偵12612卷第45至60頁）。 　 8 藍世民 於110年9月22日前不詳時間，在網路上刊登貸款資訊，告訴人於110年9月22日，以LINE聯繫後，遂稱需繳相關費用，致告訴人陷於錯誤，依詐欺集團成員提供之全家超商繳費代碼繳費至系爭電子錢包帳戶。  110年9月24日 上午12時43分許 （代碼第一段：100924KKV、第二段：00LDZ00000000000、第三段：000000000000000） 2萬元 ⑴告訴人於警詢之指訴（111年度偵字第8572號卷【下稱偵8572卷】第15至19頁）。 ⑵繳費明細（偵8572卷第27、29頁）。      110年9月24日 下午1時26分 （代碼第一段：100924KKV、第二段：00LDZ00000000000、第三段：0000000000000000） 2萬元